【裁判字號】    88,上訴,2343
【裁判日期】    890118
【裁判案由】    毒品危害防制條例
【裁判全文】
台灣高等法院台中分院刑事判決                  八十八年度上訴字第二三四三號
    上  訴  人  臺灣彰化地方法院檢察署檢察官
    被      告  丙○○
    指定辯護人  本院公設辯護人  丁○○
右上訴人因被告違反毒品危害防制條例案件，不服臺灣彰化地方法院八十七年度訴字
第三九九號中華民國八十八年七月二十八日第一審判決（起訴案號：臺灣彰化地方法
院檢察署八十六年度偵字第九三三號），提起上訴，本院判決如左：
      主  文
原判決撤銷。
丙○○共同販賣毒品，未遂，處有期徒刑玖年。000－000000號呼叫器及0
00－000000號行動電話各壹支均沒收。
      事  實
一、丙○○於民國（下同）八十五年八月二十九日（起訴書及原審判決均誤載為八十
    五年九月廿九日）十四時二十分許，接獲因持有毒品為警查獲，配合警方偵辦之
    甲○○（另案審理）偽稱欲向其調購三十萬元之第一級毒品海洛因後，即搭乘有
    犯意聯絡之乙○○（因連續販賣毒品，經本院另案判處無期徒刑，尚未確定）所
    駕駛之自小客車，攜帶其以新台幣（下同）十五萬元購入之海洛因二包（重約三
    十七．五公克）至約定之彰化縣和美鎮○○路與仁愛路口處，先邀同甲○○及喬
    裝之警員吳銓瀧上車後，四處閒逛，途中由甲○○交付三十萬元予丙○○以資取
    信，丙○○則展示毒品海洛因二包（約三十七．五公克），並稱另一半交易毒品
    需至他處取得等語，其間乙○○因查覺隨行之喬裝警員有異，命喬裝警員之吳銓
    瀧下車，吳銓瀧見狀迅即拔槍表明身分，乙○○乘機駕車脫逃，雖經吳銓瀧開槍
    擊中乙○○之大腿，丙○○攜帶毒品趁機跳車逃逸，而未完成交易。
二、案經彰化地方法院檢察署檢察官偵查起訴。
      理  由
一、訊據被告丙○○對於右揭時地，將購入之海洛因欲出售予甲○○之際為警查獲一
    節自白不諱，核與證人甲○○、乙○○於原審及本院調查時，就買賣交易過程所
    證情節相符，雖矢口否認有販賣毒品犯行，辯稱：伊係為甲○○調貨，沒有營利
    之意圖云云。
二、惟查：
  (一)證人即承辦警員吳銓瀧於八十六年五月八日，原審八十五年度訴字第一○八二號
    乙○○、甲○○煙毒等案件審理時證稱：「當時我與甲○○一起上乙○○車子，
    當時另一名嫌犯（即本案被告）坐於車內，上車後與乙○○於和美鎮一帶亂逛，
    甲○○並拿警方所準備之三十萬給綽號『江董』之乙○○旁之不詳男子交易，毒
    品海洛因兩大包大約四十幾公克，先交易一半，江董不信任我係甲○○之司機，
    就將車子停在路旁，江董下車將牌照掛上，並開車至原江董與何嫌之約定地點，
    要我下車。當時見情形不對，拔出預藏之手槍表明身分，但江董不理會並踩足油
    門往前開」「．．我在車外駕駛座旁要拉下洪嫌，洪嫌倒車要撞我，我開槍擊中
    洪嫌左大腿，擊中後他仍逃逸」「當時上乙○○車，手拿三十萬元，另一嫌犯拿
    毒品，甲○○將錢交給他，當時他只拿出一部分毒品，要到另外地方拿毒品時，
    後來他不信任我，要我下車，所以我才表明身分」「當時何嫌與洪嫌旁邊不詳男
    子交易，毒品兩大包約四十幾公克，先交易一半」等語。
  (二)被告於八十六年十一月十日檢察官訊問時供稱：「 (車上兩包海洛因是誰拿出來
    的？)是我拿出來的。」「 (該批毒品來源為何？)我在台中向綽號『阿牛』買來
    的。」「 (八十五年八月二十九日十四時二十分許，你如何知悉甲○○要購買海
    洛因？）他打呼叫器給我的」「 (甲○○何以使用乙○○所使用的呼叫器與你聯
    絡？）我向乙○○拷貝的」「甲○○要買三十萬元海洛因，但是我所拿的海洛因
    只值十五萬元」「（你買這二包海洛因回來，有無摻入葡萄糖？）有的，我拿一
    些海洛因起來用，然後再回摻一些葡萄糖進去的」「我買回來是自己要用，剛好
    甲○○打呼叫器給我，所以才把這些海洛因先給他用」等語。嗣於八十六年八月
    二十五日原審八十五年度訴字第一○八二號案件審理中供稱：在與乙○○領車牌
    途中接到甲○○呼叫器，表示要購買海洛因，伊即帶四十公克左右之海洛因前往
    約定地點，甲○○與另一人在約定地點上車，拿出三十萬元表示要購買，因為當
    時所攜帶之毒品僅值十五萬元，伊表示要去台中拿，那時發現甲○○所帶去之人
    很像警方人員，乙○○即迅速開車離去，伊亦跳車逃逸，「 (你如何購買海洛因
    )向台中購買，是以四十公克十五萬元價格買進，但是有添加一些葡萄糖」「(你
    是否在販賣毒品)沒有，因為我與綽號大鼻 (即甲○○)之人都在吸毒品，如果有
    人缺就互相調」等語。
  (三)被告於偵查及原審審理時既兩度供承，購入之海洛因取一些吸用後，再摻入葡萄
    糖以原價出售甲○○，參酌被告確有多次施用海洛因之前科，其有營利之意圖甚
    有明顯。本件事證已臻明確，被告犯行堪以認定。
三、按「肅清煙毒條例」已修正為「毒品危害防制條例」，於八十七年五月二十日公
    布，同年月二十二日施行，新修正之毒品危害防制條例第四條第一項規定：販賣
    第一級毒品者，處死刑或無期徒刑；處無期徒刑者，得併科新台幣一千萬元以下
    罰金。其刑度較肅清煙毒條例第五條第一項為重。被告行為時，係在上開條例修
    正前，依刑法第二條第一項但書規定，新、舊法比較結果，自應適用較有利於被
    告之肅清煙毒條例第五條第一項之規定處罰。本件查無積極證據足資證明被告於
    買入之初即有販賣之意圖，且係為警利用甲○○引誘為販賣行為，核其所為係犯
    肅清煙毒條例第五條第一項、第六條之販賣毒品未遂罪。被告乙○○與丙○○二
    人間，有犯意聯絡及行為分擔為共同正犯。被告著手於犯罪之之實行而不遂，為
    未遂犯，爰依刑法第廿六條前段規定減輕其刑。原審予以論罪科刑固非無見，惟
    原判決誤認被告以原價出售甲○○無販賣毒品行為尚有未洽。檢察官上訴指摘原
    判決不當為有理由，應予撤銷改判。查被告有販賣安非他命、妨害自由、施用海
    洛因等前科，素行不佳，爰審酌上情，被告犯罪之動機、手段、違反禁令圖一己
    之私利，而危害國民身心之健康，並對社會產生重大危害等一切情狀，判處如主
    文第二項所示之刑。000－000000呼叫器及000－000000號行
    動電話，係共同被告乙○○所有（本院八十六年度上訴字第二五二○號卷三十五
    頁）且為供犯罪所用之物，應依肅清煙毒條例第十三條第一項之規定宣告沒收；
    至喬裝警員所攜帶前往購買海洛因之三十萬元，因非被告販賣毒品所得之財物，
    故不予沒收，附此敘明。
四、據上論斷，應依刑事訴訟法第三百六十九條第一項前段、第三百六十四條、第二
    百九十九條第一項前段，肅清煙毒條例第五條第一項、第六條、第十三條第一項
    ，刑法第十一條前段、第二條第一項但書、第二十八條、第二十六條前段，判決
    如主文。
本案經檢察官戊○○到庭執行職務。
中      華      民      國      八十九    年    一    月    十八        日
                                    臺灣高等法院臺中分院刑事第十二庭
                                            審判長法  官  洪  耀  宗
                                                  法  官  郭  同  奇
                                    法  官  劉  登  俊
右正本證明與原本無異。
如不服本判決應於收受送達後十日內向本院提出上訴書狀，其未述上訴之理由者並
得於提起上訴後十日內向本院補提理由書（均須按他造當事人之人數附繕本）。
                                                  書記官  朱  敏  諄
中      華      民      國    八十九     年      一       月     二十   日
                                                                        Ｈ


司法院資訊處製作；財團法人民間司法改革基金會備份。
